臺灣苗栗地方法院刑事判決　　　　　　　100年度訴字第185號
公　訴　人　臺灣苗栗地方法院檢察署檢察官
被　　　告　羅國安
上列被告因偽造文書案件，經檢察官提起公訴（100年度偵緝字
第48號），本院裁定改依簡式審判程序審理，判決如下：
    主  文
羅國安連續行使變造公文書罪，累犯，處有期徒刑壹年肆月，減
為有期徒刑捌月。
    事  實
一、前科資料：
    羅國安前因竊盜案件，於民國91年2 月25日經本院以90年苗
    簡字第901 號判決有期徒刑6 月確定；復因贓物案件，於92
    年4 月14日經本院以92年易字第69號判決有期徒刑6 月確定
    。前二案嗣經接續執行，甫於92年10月31日因縮刑期滿執行
    完畢。（本案犯行於93年至94年間，故構成累犯）
二、羅國安與印尼籍女子MUNAWAROH （印尼籍女子MUNAWAROH 涉
    案部分，業經苗栗地方法院檢察署檢察官以99年度偵字第15
    95號為緩起訴處分）、真實姓名年籍均不詳之印尼籍仲介「
    依弘」及臺灣籍仲介「陳先生」等人，共同基於行使變造公
    文書、偽造護照之犯意聯絡，先由羅國安於民國93年4 月28
    日前往印尼貝加西市政府與佯以「MELLY 」之名之印尼籍女
    子MUNAWAROH 辦理虛偽不實之結婚登記，再由「依弘」、「
    陳先生」等人持以向駐印尼臺北經濟貿易代表處辦理認證手
    續（此部分行為地為印尼國），羅國安復再提供其戶籍謄本
    予「依弘」、「陳先生」等人，「依弘」、「陳先生」等人
    即將該戶籍謄本予以變造，而於羅國安之配偶欄中記載「羅
    美麗」、記事欄中記載「民國93年4 月28日與印尼國人羅美
    麗（MELLY ）（1985年7 月9 日出生）結婚民國94年3 月10
    日申登」等不實事實，並由「依弘」、「陳先生」等人偽造
    「MELLY」之印尼國護照後，交由印尼籍女子MUNAWAROH於94
    年4 月4 日持上開不實之結婚說明書、變造之戶籍謄本、偽
    造之「MELLY 」印尼國護照，前往駐印尼臺北經濟貿易代表
    處，以結婚首次申辦簽證名義申請單次停留簽證，經該處承
    辦人員實質審查後誤為核發許可「MELLY 」入境之簽證，而
    足生損害於戶政機關、駐印尼臺北經濟貿易代表處對戶籍管
    理及外國人入境管理之正確性。嗣印尼籍女子MUNAWAROH 取
    得簽證後，即於94年4 月11日自雅加達搭機來台，且持上開
    中華民國簽證及偽造印尼護照供我國內政部警政署航空警察
    局之證照查驗員警查驗而行使，入台後印尼籍女子MUNAWARO
    H 則到處打工維生。嗣印尼籍女子MUNAWAROH 於98年3 月26
    日8 時30分許，前往基隆市警察局自首，而查獲上情。
三、案經基隆市警察局第二分局報告臺灣苗栗地方法院檢察署檢
    察官偵查起訴。
    理  由
一、認定事實所憑證據及理由：
  (一)本件被告犯係死刑、無期徒刑、最輕本刑為3 年以上有期徒
    刑以外之罪，其於本院準備程序中就前揭被訴事實為有罪之
    陳述，經受命法官告知簡式審判程序之旨，並聽取其與公訴
    人之意見後，本院認無不得或不宜改依簡式審判程序進行之
    處，爰依刑事訴訟法第273 條之1 第1 項、第284 條之1 ，
    本院合議庭裁定由受命法官獨任依簡式審判程序審理；又簡
    式審判程序之證據調查，依刑事訴訟法第273 條之2 規定，
    不受同法第159 條第1 項審判外陳述排除之限制，再被告對
    於卷內之各項證據，亦不爭執證據能力，故卷內所列之各項
    證據，自得作為證據，合先敘明。
  (二)證據名稱：
  1.證人MUNAWAROH （即本案犯罪事實中所指稱護照姓名為MELL
    Y，中文姓名為羅美麗之人）於警詢及偵查中之證述。（見
    99年偵字第1595號卷第5 ～8 頁、第38～42頁、第47～51頁
    ）
  2.內政部警政署外僑入出境資料處理系統畫面1 紙。（見99年
    偵字第1595號卷第8 頁背面）
  3.羅國安全戶戶籍資料查詢結果畫面1 紙。（見99年偵字第15
    95號卷第9 頁）
  4.駐印尼臺北經濟貿易代表處98年4 月6 日印尼領字第098000
    001930號函文1 份。（見99年偵字第1595號卷第12～13頁）
  5.偽造之「MELLY 」之印尼國護照、「MELLY 」之中華民國簽
    證、變造之羅國安戶籍謄本影本、不實之結婚說明書2 紙。
    （見99年偵字第1595號卷第9 頁背面～10頁、第14～17頁）
  6.羅國安之護照簽證影本1 紙。（見99年偵字第1595號卷第17
    頁背面）
  7.羅國安入出境查詢結果1 紙。（見100 年偵緝字第48號卷第
    47頁）
  (三)綜上證據，核與被告於本院審理中自白（見本院卷100 年4
    月21日審判筆錄第2 頁、第5 頁）之犯罪事實相符，故被告
    之自白應堪採信，本件事證已臻明確，被告上揭犯行洵堪認
    定，應予依法論罪科刑。
二、新舊法比較部分：
    按行為後法律有變更者，適用行為時之法律。但行為後之法
    律有利於行為人者，適用最有利於行為人之法律，刑法第2
    條第1 項定有明文。查被告於行為後，刑法業已於95年7 月
    1 日修正施行，本次刑法修正之新舊法比較，應就罪刑有關
    之共犯、未遂犯、想像競合犯、牽連犯、連續犯、結合犯，
    以及累犯加重、自首減輕暨其他法定加減原因（如身份加減
    ）與加減例等一切情形，本於統一性及整體性原則，綜其全
    部罪刑之結果而為比較，亦有最高法院95年度第8 次刑庭會
    議決議可資參照。茲就本件新、舊刑法之比較適用，說明如
    下：
  (一)修正後刑法第2 條第1 項規定，已將新舊法律適用之「從新
    從輕」原則，改採「從舊從輕」原則，而此規定僅係規範行
    為後法律變更所生新舊法律比較適用之準據法，並非實體刑
    罰法律，自不生行為後法律變更之比較適用之問題，應逕行
    適用新法第2 條第1 項之規定，為「從舊從輕」之比較。
  (二)修正後刑法第56條已刪除有關連續犯之規定，惟廢除連續犯
    後，須依數罪併罰之規定處罰，換言之，被告多次偽造提款
    單、詐欺取財、侵占等犯行，依舊法本可依連續犯論以裁判
    上一罪，惟依新法則均應數罪併罰，經比較後修正後之法律
    並非較有利於被告，自應適用行為時法即修正前刑法第56條
    連續犯之規定處斷。
  (三)修正後刑法第55條關於牽連犯之規定，業已刪除。此刪除雖
    非犯罪構成要件之變更，但顯已影響行為人刑罰之法律效果
    ，自屬法律有變更，依修正後刑法第2 條第1 項規定，比較
    新舊法結果，數行為依新法規定原則上應予併罰，惟依修正
    前刑法第55條牽連犯規定，得從一重處斷，故仍應適用較有
    利於被告之行為時即修正前刑法第55條關於牽連犯之規定。
  (四)修正後刑法第33條第5 款規定「罰金：新臺幣1000元以上，
    以百元計算之」，與修正前刑法該條款規定「罰金：1 元（
    銀元）以上」不同。比較新舊法結果，以修正前即行為時法
    較有利於被告，本案被告所犯涉及法定刑罰金部分，自應適
    用行為時之法律即修正前刑法第33條第5 款之規定。
  (五)被告行為時之刑法第41條第1 項前段規定：「犯最重本刑為
    五年以下有期徒刑以下之刑之罪，而受六個月以下有期徒刑
    或拘役之宣告，因身體、教育、職業、家庭之關係或其他正
    當事由，執行顯有困難者，得以一元以上三元以下折算一日
    ，易科罰金。」依斯時有效施行之罰金罰鍰提高標準條例第
    2 條前段規定（業於95年5 月17日經總統以華總一義字第09
    500069791 號令修正公布刪除，並自95年7 月1 日起生效）
    ，依刑法第41條易科罰金者，就其原定數額提高為1 百倍折
    算1 日，則被告行為時之刑法及罰金罰鍰提高標準條例關於
    易科罰金折算標準之規定，係以銀元3 百元折算1 日，經折
    算為新臺幣後，應以新臺幣9 百元折算1 日。而現行刑法第
    41條第1 項前段規定：「犯最重本刑為五年以下有期徒刑以
    下之刑之罪，而受六個月以下有期徒刑或拘役之宣告者，得
    以新臺幣一千元、二千元或三千元折算一日，易科罰金。」
    比較修正前、後關於易科罰金折算標準之規定，以修正前刑
    法第41條第1 項前段及修正前罰金罰鍰提高標準條例第2 條
    前段規定，較有利於被告。
  (六)另就本案適用之刑法第212 條之罪法定罰金刑「提高標準」
    部分，因刑法施行法已增訂第1 條之1 第2 項，自無再就「
    現行法規所定貨幣單位折算新臺幣條例」、「罰金罰鍰提高
    標準條例」比較新舊法適用之問題，關於法定刑中罰金刑提
    高標準部分，自應逕行適用刑法施行法第1 條之1 規定。
  (七)經綜合比較前述法律變更之結果後，因修正後之刑法相關規
    定並未對被告更為有利，依據刑法第2 條第1 項前段，應一
    體適用對被告有利之修正前刑法規定。至刑法有關累犯之規
    定雖亦經修正，然本件被告於受有期徒刑之執行完畢，5 年
    內故意再犯本件有期徒刑以上之罪，無論依修正前刑法第47
    條或修正後第47條第1 項之規定均構成累犯，即無有利或不
    利之情形，於刑法修正施行後法院為裁判時，無庸為新、舊
    法之比較（最高法院97年度第2次刑事庭會議決議參照），
    附此說明。
三、論罪科刑理由：
  (一)被告成立之犯罪：
  1.罪名：
    核被告上揭所為，係犯刑法第211 條、第216 條之行使變造
    公文書罪及第216 條、第212 條之行使偽造特種文書罪。又
    被告為該等犯行時，與印尼籍女子MUNAWAROH 、真實姓名年
    籍均不詳之綽號「依弘」、「陳先生」等人間，具有犯意聯
    絡及行為分擔，是應依共同正犯論處。
  2.罪數：
    惟被告變造戶籍謄本之記載及偽造特種文書後均復由共同正
    犯即印尼籍女子MUNAWAROH 持以行使，是被告前揭偽造、變
    造之低度行為，均應為各次行使之高度行為所吸收，而均不
    另論罪。而被告自93年間至94年間所犯前揭行使偽造特種文
    書、變造公文書之行為，時間均緊接，所犯罪名相同，顯均
    係出於概括之犯意為之，均為連續犯，爰依修正前刑法第56
    條之規定，各以一罪論，並加重其刑。至被告所犯上開變造
    戶籍謄本及偽造印尼國護照後並由共同正犯印尼籍女子MUNA
    WAROH 持以行使之行使變造公文罪、行使偽造特種文書罪，
    其行為均屬各別獨立，但有方法、目的之牽連關係，依修正
    前刑法第55條之規定，從一重之行使變造公文書罪論處。
  3.累犯加重其刑之事由：
    被告有事實欄前科資料項所示之前科紀錄，有臺灣高等法院
    被告前案紀錄表在卷足憑，是其於有期徒刑執行完畢後，5
    年內再犯本案有期徒刑以上之罪，構成累犯，應依刑法第
    47條第1 項規定加重其刑。
  (二)量刑理由之說明：
    爰審酌被告前有過失致死、妨害兵役、搶奪、過失傷害、麻
    醉藥品、竊盜、妨害自由、毀損、贓物等前科紀錄，素行不
    佳，此有臺灣高等法院被告前案紀錄表1份在卷可稽；復衡
    酌被告以假結婚、偽造文書等方式，協助他國人民非法入境
    國內打工，其行為非法所不許，且造成戶政機關、駐印尼臺
    北經濟貿易代表處對戶籍管理及外國人入境管理之正確性，
    實應嚴懲；惟參衡被告犯後坦承犯行、態度良好，其犯罪動
    機、目的、手段、生活狀況、智識程度為國中畢業，及公訴
    人請求減刑後量處有期徒刑8月以上等一切情狀，爰量處如
    主文所示之刑，以資懲儆。
四、中華民國96年罪犯減刑條例之適用：
    按中華民國96年罪犯減刑條例業經總統於96年7 月4 日公布
    ，自同年7 月16日施行，本件被告所犯之罪，犯罪時間在96
    年4 月24日以前，經核尚無該條例第3 條所列不予減刑之情
    形，其雖曾於本案偵查中，經合法傳喚、拘提未到，而經苗
    栗地方法院檢察署於99年5 月31日發布通緝，於100 年2 月
    9 日始經緝獲歸案，有苗栗地方法院檢察署99年5 月31日之
    苗檢哲偵溫緝字第356 號通緝書及苗栗縣警察局苗栗分局10
    0 年2 月9 日栗警偵字第1000003355號通緝案件報告書、苗
    栗地方法院檢察署100 年2 月15日苗檢秀偵溫銷字第101 號
    撤銷通緝書在卷可稽（見100 年偵緝字第48號卷第17頁、第
    46頁），惟被告因非於該減刑條施行前經通緝，尚無同條例
    第5 條消極要件之適用，仍得依該條例之規定合於減刑條件
    ，爰依中華民國96年罪犯減刑條例第2 條第1 項第3 款之規
    定，減其宣告刑之刑期2 分之1 。
五、其他：
    查被告雖於93年4 月28日前往印尼貝加西市政府與佯以「ME
    LLY 」之名之印尼籍女子MUNAWAROH 辦理虛偽不實之結婚登
    記，而取得結婚說明書之行為，雖可能涉有使登載不實等罪
    ，然此部分犯行之行為地係於印尼國，又該罪並非刑法第6
    條、第7 條所涵蓋之範圍，自無我國刑法之適用，而無從依
    我國刑法論處該部分行為，附此敘明。另共同正犯「依弘」
    、「陳先生」等人持上揭不實之結婚說明書以向駐印尼臺北
    經濟貿易代表處辦理認證手續，雖該駐印尼臺北經濟貿易代
    表處為我國治外法權管轄範圍，而可視為我國領土，然該認
    證手續並未見有何使我國駐印尼臺北經濟貿易代表處之公務
    人員於公文書上為不實事項之登載行為，是亦不構成犯罪，
    併此敘明。
六、應適用之法律：
  (一)刑事訴訟法第273 條之1 第1 項、第299 條第1 項前段、第
    310 條之2 、第454 條第1 項。
  (二)刑法第2 條第1 項、第216 條、第211 條、第212 條、第47
    條第1 項、修正前刑法第55條、第56條。
  (三)刑法施行法第1 條之1 。
  (四)中華民國96年罪犯減刑條例第2 條第1 項第3 款。
本案經檢察官林俊杰到庭執行職務。
中    華    民    國   100    年    5     月    19    日
                  刑事第二庭  法  官  林靜雯
以上正本證明與原本無異。
如不服本判決應於收受判決後10日內向本院提出上訴書狀，並應
應敘述具體理由。其未敘述上訴理由者，應於上訴期間屆滿後20
日內向本院補提理由書( 均須按他造當事人之人數附繕本) 「切
勿逕送上級法院」。告訴人或被害人如對本判決不服者，應具備
理由請求檢察官上訴，其上訴期間之計算係以檢察官收受判決正
本之日期為準。
                              書記官  劉千瑄
中    華    民    國   100    年    5     月    19    日
附錄本判決論罪科刑法條：
中華民國刑法第216 條：
行使第210 條至第215 條之文書者，依偽造、變造文書或登載不
實事項或使登載不實事項之規定處斷。
中華民國刑法第210 條：
偽造、變造私文書，足以生損害於公眾或他人者，處5 年以下有
期徒刑。